# 关于企业会计制度下，同一控制企业合并如何处理

提问人：wivcmint 时间：2021-04-26 08:05:02
A公司 2020 年 8 月从关联方B公司手中以1.9亿元价格购买其持有的C公司47.5%股权，C公司系B公司 2020 年 1 月从外部第三方手中收购而来，收购价格为 1 亿元，形成商誉 20 万元，能够对B公司进行控制。
A公司属于外商投资企业，其选择使用《企业会计制度》对公司财务进行核算。 根据企业会计制度规定：
”第二十二条 (二)企业的长期股权投资，应当根据不同情况，分别采用成本法或权益法核算。企业对被投资单位具有控制、共同控制或重大影响的，长期股权投资应当采用权益法核算。“
“第二十二条(四)采用权益法核算时，投资最初以初始投资成本计量，投资企业的初始投资成本与应享有被投资单位所有者权益份额之间的差额，作为股权投资差额处理，按一定期限平均摊销，计入损益。”
按照以上企业会计制度规定，对于控制的子公司形成的长期股权投资应采用权益法核算，同时将初始投资成本与应享有被投资单位所有者权益份额之间的差额，作为股权投资差额处理。
问：1/ A公司从B公司手中收购C公司，构成同一控制下企业合并，A公司支付的价款与C公司自购买后持续计算的可辨认净资产间的差额是否应确认为 投资差额，并按照 10 年进行摊销？还是应该算作权益性交易，冲减A公司的资本公积、留存收益？
2/ 在合并层面 如何抵消呢？按照支付的投资价款与 C公司自购买日（即B公司 2020 年 1 月）的可辨认净资产间的差额确认为投资差额？
麻烦陈版主，能够帮忙解疑，哪些会计条款可以支撑，万分感谢。

回答人：chenyiwei
首先要指出：原《企业会计制度》下虽然将很多交易差额均要求计入资本公积，但并没有权益性交易的概念。
在原《企业会计制度》下，按照实际投资成本与享有该子公司账面净资产（指该子公司自身账面净资产，不按购买日公允价值调整）之间的差额确认为“长期股权投资——股权投资差额”，如该差额为正数则按不超过 10 年摊销，计入投资收益；如该差额为负数则计入“资本公积——股权投资准备”，到后续该项投资处置后从“资本公积——股权投资准备”转入“资本公积——其他资本公积”。
在编制合并报表时，对于“长期股权投资——股权投资差额”的借方余额，在合并报表层面单列“合并价差”项目反映，不称之为商誉。